【裁判字號】    88,易,3737
【裁判日期】    890621
【裁判案由】    竊盜
【裁判全文】
臺灣臺中地方法院刑事判決                        八十八年度易字第三七三七號
    公  訴  人  台灣台中地方法院檢察署檢察官
    被      告  乙○○
    選任辯護人  楊志航
右列被告因竊盜案件，經檢察官提起公訴（八十八年度偵字第二二七四四號），本院
判決如左：
    主  文
乙○○無罪。
    理  由
一、公訴意旨略以：被告乙○○意圖為自己不法之所有，於民國八十八年十月三十日
    下午四時許，在台中縣龍井鄉○○村○○○路與沙田路交岔口，竊取甲○○所有
    車牌：ＫＡＪ—三一一號重型機車。嗣於八十八年十一月十日下午三時許，為警
    在台中縣龍井鄉○○路陸橋下查獲，因認被告乙○○涉有竊盜罪嫌。
二、按犯罪事實應依證據認定之，無證據不得推定其犯罪事實，又不能證明被告犯罪
    者，應諭知無罪之判決，刑事訴訟法第一百五十四條、第三百零一條第一項定有
    明文。又認定不利被告之事實，須依積極證據，苟積極證據不足為不利於被告事
    實之認定時，即應為有利被告之認定，最高法院三十年上字第八一六號判例亦著
    有明文。另認定犯罪事實所憑之證據，無論其為直接證據或間接證據，其為訴訟
    上之證明時，均須達於一般之人不至有所懷疑，而得確信其為真實之程度，始得
    據為有罪之認定，倘其證明尚未達到此一程度，而有合理性之懷疑存在時，即無
    從遽為有罪之確信，此觀最高法院七十六年臺上字第四九八六號判例意旨，亦足
    明瞭，是刑事訴訟之被告基於刑事訴訟法第一百五十四條所揭櫫證據裁判主義之
    精神，對於不利於己之事證，若已提出合乎生活經驗上之質疑，除非另有足可補
    強起訴事實之積極證據，否則，法院即應本於罪疑唯輕之法則，逕為有利被告之
    認定。
三、公訴人認為被告涉嫌竊盜罪，無非係以被害人甲○○之指訴，及卷附之「車輛竊
    盜、車牌失竊資料個別查詢報表－查詢車輛認可資料」、贓物領據保管單各一份
    為憑，並認被告於偵查中辯稱其在工地附近向一位板模工人借得右開機車，卻未
    能指出該名工人之正確姓名、住址，至為可疑；且被告與之既非熟識，豈有可能
    借得機車，復未約定何時返還；及該部機車失竊地點與被告住處甚為接近，而推
    論被告涉有竊盜罪嫌。訊據被告堅決否認公訴人所指，辯稱伊於八十八年十一月
    十日上午抵達台中火力發電廠之工務所後，即被派至貨櫃廠附近工作，午餐後因
    牙痛難忍，欲請假外出看牙醫，此時適有一名陌生男子前來應徵工作，向被告詢
    問工地主任在否，被告由於正缺交通工具，乃向該名陌生男子借用前開機車，而
    於回途中在台中縣龍井鄉○○路橋下採摘野菜時為警攔查，始知此係失竊之機車
    等語。經查：
    (一)被告果否如公訴人所言涉有竊盜之犯行，當以本件所查得之積極證據足否證明
      為斷，至被告所辯縱非可採，尚不能因此資為不利被告之認定，謂其必有竊盜
      之犯行，應先敘明。今被害人甲○○於警訊指稱該部ＫＡＪ—三一一號機車乃
      其所有，於八十八年十月三十日十六時許，在台中縣龍井鄉○○村○○○路與
      沙田路六段之交岔口失竊，警方於八十八年十一月十日十五時許，在台中縣龍
      井鄉○○村○○路陸橋下查獲被告騎乘之ＫＡＪ—三一一號機車即其所失竊等
      語，有其警訊筆錄附卷可稽，復有「車輛竊盜、車牌失竊資料個別查詢報表－
      查詢車輛認可資料」、贓物領據保管單各一件在卷可資佐證，堪認被害人之指
      訴非虛，惟此等證據資料僅足以證明被害人之機車確實失竊，及被告於後來騎
      乘之事實，推得被告不無竊取之嫌疑，但不足使人確信即係被告所竊，應不待
      言。
    (二)被告前開所辯，雖有如公訴人所言不合理之處，究不能排除被告確係在工地借
      得該部機車之可能性；至該部機車失竊地點與被告住處固甚為接近，但至警方
      查獲被告騎乘時止，亦已失竊十餘日，觀諸此項時間之差距，實難斷言即係被
      告所竊。
    (三)另證人丙○○到庭結證稱：伊係被告之同事，均在華春營造公司上班，於八十
      八年十月間起，每天騎乘機車搭載被告一同上下班，為時一個多月，當時未見
      被告騎乘其他交通工具；復經本院向正祥診所函調被告之病歷影本附卷，被告
      確有於八十八年十一月十日午後前往看診，是綜觀被告所辯，似非子虛，益難
      斷定其有竊取該部機車之犯行。
四、綜合上述，本件依公訴人提出證據，應不足證明被告確有竊取該部機車，此外，
    本院復查無其他積極之證據可認被告有竊盜之犯行，既不能證明被告犯罪，本諸
    罪疑唯輕，應諭知被告無罪之判決，庶免冤抑。
據上論斷，應依刑事訴訟法第三百零一條第一項，判決如主文。
中      華      民      國    八十九    年      六      月    二十一    日
                                          法  官  莊 深 淵
右正本證明與原本無異。
如不服本判決，應於判決送達後十日內，向本院提出上訴狀。
                                          書記官
中      華      民      國    八十九    年      六      月    二十三    日


司法院資訊處製作；財團法人民間司法改革基金會備份。
